臺灣基隆地方法院刑事判決　　　　　　　100年度訴字第731號
公　訴　人　臺灣基隆地方法院檢察署檢察官
被　　　告　林國清
上列被告因毒品危害防制條例案件，經檢察官提起公訴（100 年
度毒偵字第1744號），被告於準備程序進行中，就被訴事實為有
罪之陳述，經本院合議庭裁定由受命法官獨任進行簡式審判程序
，判決如下：
    主  文
林國清施用第一級毒品，累犯，處有期徒刑陸月，如易科罰金，
以新臺幣壹仟元折算壹日。扣案之海洛因壹包（驗餘淨重零點壹
陸玖公克）併同無法析離之包裝袋均沒收銷燬之。
    事  實
一、林國清於民國88年間因初犯施用毒品案件，經本院以88年度
    毒聲字第2457號裁定送觀察、勒戒後，因認無繼續施用毒品
    之傾向，於89年2 月3 日釋放，並由臺灣基隆地方法院檢察
    署檢察官於89年3 月3 日以88年度偵字第6864號、89年度毒
    偵字第677 號、89年度毒偵緝字第95號為不起訴處分確定。
    復因施用毒品案件，經同法院以90年度毒聲字第868 號裁定
    送觀察、勒戒後，因認有繼續施用毒品之傾向，經臺灣士林
    地方法院以90年度毒聲字第1247號裁定令入戒治所施以強制
    戒治，於90年10月23日入戒治所，復經臺灣士林地方法院以
    91年度毒聲字第196 號裁定停止戒治，於91年4 月2 日出戒
    治所，迄91年9 月14日強制戒治期滿，上開施用毒品犯行，
    經臺灣士林地方法院於90年11月22日以90年度訴字第446 號
    判決判處有期徒刑1 年、6 月，應執行有期徒刑1 年3 月，
    並經臺灣高等法院於91年2 月8 日以91年度上訴字第198 號
    駁回上訴確定，於92年6 月24日入監執行，迄93年9 月8日
    縮刑期滿執行完畢。復因施用毒品案件，經本院以96年度訴
    緝字第22號判決判處有期徒刑7 月、4 月，應執行有期徒刑
    9 月，被告上訴後，於96年10月11日撤回上訴而確定。與其
    另犯之偽造文書有期徒刑8 月、竊盜有期徒刑6 月等案接續
    執行，於98年1 月22日假釋出監，並於同年4 月4 日保護管
    束期滿，未經撤銷假釋，其未執行之刑以已執行論而執行完
    畢（構成累犯）。
二、詎林國清仍未戒除毒癮，基於施用第一級毒品海洛因之犯意
    ，於100 年8 月18日下午3 時許，在基隆市廟口某電玩店之
    廁所內，以針筒注射方式，施用海洛因1 次。嗣因形跡可疑
    ，於同日下午4 時30分許，為警在基隆市○○區○○路20號
    前盤查，並扣得第一級毒品海洛因1 包（驗餘淨重0.1690公
    克）。林國清於所為施用毒品之犯行為警查悉前，主動向警
    坦承犯行，並同意採尿送驗，而願接受裁判，經警採尿送驗
    ，結果呈嗎啡陽性反應，始悉上情。
三、案經基隆市警察局第二分局報告臺灣基隆地方法院檢察署檢
    察官偵查起訴。
    理  由
壹、程序事項
    被告所犯者非為死刑、無期徒刑、最輕本刑為3 年以上有期
    徒刑之罪或高等法院管轄第一審案件，其於準備程序進行中
    ，先就被訴事實為有罪之陳述，經告知其簡式審判程序之旨
    ，並聽取公訴人、被告之意見後，本院合議庭依刑事訴訟法
    第273 條之1 第1 項之規定，裁定由受命法官獨任以簡式審
    判程序進行本案之審理，且依同法第273 條之2 規定，簡式
    審判程序之證據調查，不受第159 條第1 項、第161 條之2
    、第161 條之3、 第163 條之1 及第164 條至第170 條規定
    之限制，合先敘明。
貳、實體事項
一、事實認定部分
    上開事實，業據被告於偵查中及本院審理時坦承不諱，且被
    告為警採集之尿液檢體經送台灣尖端先進生技醫藥股份有限
    公司檢驗，確呈海洛因代謝物嗎啡之陽性檢驗結果，此有該
    公司100 年9 月2 日出具之濫用藥物檢驗報告及基隆市警察
    局第二分局偵辦毒品案件尿液檢體對照表（尿液檢體編號：
    000-0-000 ）在卷可稽。而扣案之白色粉末1 包經鑑定結果
    含有第一級毒品海洛因成分之事實，亦有基隆市政府警察局
    第二分局偵查隊查獲涉嫌毒品危害防制條例毒品初步鑑驗報
    告單、交通部民用航空局航空醫務中心100 年9 月6 日航藥
    鑑字第1004522 號毒品鑑定書附卷足憑。此外，扣案之海洛
    因1 包為被告所持有等情，業據被告供陳在卷，並有基隆市
    政府警察局第二分局扣押筆錄、扣押物品目錄表及查獲照片
    3 張可資佐證。綜上，足認被告之自白與事實相符，可以採
    信。本件事證明確，被告犯行應堪認定。
二、論罪科刑部分
（一）按觀察、勒戒或強制戒治執行完畢釋放後，5 年內再犯施
      用第一、二級毒品之罪者，檢察官應依法追訴，毒品危害
      防制條例第23條第2 項定有明文；次按毒品危害防制條例
      就施用毒品者，僅於「初犯」及「5 年後再犯」二種情形
      ，有其追訴條件之限制，即須於初犯經觀察、勒戒或強制
      戒治釋放後，5 年內均無施用毒品之行為，始能認其前所
      實施之觀察、勒戒或強制戒治已足遮斷毒癮，而得於5年
      後再犯時，再予適用初犯之規定，重行觀察、勒戒等程序
      ；倘5 年內已經再犯，被依法追訴處罰，縱其第3 次（或
      第3 次以上）施用毒品之時間在初犯釋放5 年以後，即與
      「5 年後再犯」之情形有別，且因已於「5 年內再犯」，
      顯見其再犯率甚高，原實施觀察、勒戒或強制戒治，已無
      法收其實效，而無5 年戒斷期之存在，自無再經觀察、勒
      戒及強制戒治之必要，應由檢察官逕行起訴（最高法院95
      年度台非字第59號、95年度台非字第65號判決意旨參照）
      。查本件被告有事實欄所載施用毒品前科，有臺灣高等法
      院被告前案紀錄表在卷可稽，是被告於觀察、勒戒期滿後
      ，確於「5 年內」再犯施用毒品犯行，並經法院判處罪刑
      確定，亦甚明確；據此，依前開條例規定及最高法院判決
      意旨，因被告在觀察、勒戒執行完畢釋放後之5 年內，業
      有施用毒品之行為，則被告本件再次施用毒品之行為，即
      與5 年後再犯之情形有別，自無再經觀察、勒戒或強制戒
      治之必要，應由檢察官逕行起訴，附此敘明。
（二）核被告所為，係犯毒品危害防制條例第10條第1 項之施用
      第一級毒品罪。被告持有第一級毒品以供施用，持有之低
      度行為應為施用之高度行為所吸收，不另論罪。
（三）被告曾受前述徒刑之執行完畢，此有臺灣高等法院被告前
      案紀錄表在卷供參。其受徒刑之執行完畢後，再為本件施
      用毒品之犯行，係於5 年以內故意再犯有期徒刑以上之罪
      ，為累犯，應依刑法第47條第1 項之規定加重其刑。
（四）被告於前開時、地為警緝獲後，於所為本件施用毒品之犯
      行為警發覺前，自行向警坦承犯罪，並同意接受採尿送驗
      ，而願接受裁判，此有被告100 年8 月18日警詢筆錄供參
      ，堪認被告所為已合於自首之要件。因被告確有悔悟之心
      ，爰依刑法第62條前段之規定減輕其刑，並先加後減之。
（五）爰審酌被告經觀察、勒戒及刑罰矯治後，竟未戒除毒癮之
      惡習，而再三施用毒品，顯然缺乏戒斷決心，然其所為僅
      屬戕害自身之行為，未侵犯其他法益，且於偵查中及本院
      審理時均坦認犯行，犯後態度尚屬良好等一切情狀，量處
      如主文所示之刑，並諭知易科罰金之折算標準。
（六）扣案之海洛因1 包（驗餘淨重0.169 公克）併同其上無法
      析離之包裝袋，上開包裝毒品之包裝袋應整體視為查獲之
      毒品，故上開毒品及包裝袋，均依毒品危害防制條例第18
      條第1 項前段之規定，宣告沒收銷燬之，蓋無論以何種方
      式分離，包裝袋內均會有極微量毒品殘留，故上述包裝袋
      應整體視為查獲毒品，一併依前揭規定宣告沒收銷燬之（
      最高法院95年度台上字第3739號、第7354號判決參照）。
據上論斷，應依刑事訴訟法第273 條之1 第1 項、第299 條第1
項前段，毒品危害防制條例第10條第1 項、第23條第2 項、第18
條第1 項前段，刑法第11條、第47條第1 項、第62條前段、第41
條第1 項前段，判決如主文。
本案經檢察官周慶華到庭執行職務。
中    華    民    國  100     年    10    月    31    日
                  刑事第三庭  法  官  藍君宜
以上正本證明與原本無異。
如不服本判決應於收受送達後10日內向本院提出上訴書狀，並應
敘述具體理由；其未敘述上訴理由者，應於上訴期間屆滿後20日
內向本院補提理由書(均須按他造當事人之人數附繕本)「切勿逕
送上級法院」。
中    華    民    國   100    年    10    月    31    日
                              書記官  蘇鈺婷
附錄論罪法條：
毒品危害防制條例第10條第1 項
施用第一級毒品者，處 6 月以上 5 年以下有期徒刑。